---
title: "El rol de los gobiernos locales frente a los efectos de la pandemia de COVID-19"
author: "Diego Sánchez Rojas & Helena Gomez Valenzuela"
date: "22/10/2021"
output: html_document
runtime: shiny
resource_files:
- map_cdmx_info.dbf
- map_cdmx_info.shx
- map_cdmx_info.prj
---


```{r setup, include=FALSE}
knitr::opts_chunk$set(fig.align='center', out.width='85%', error=TRUE)
```



```{r  library, include=FALSE, warning=FALSE} 
if (!require('pacman')) {  install.packages('pacman')}

#devtools::install_github("RodrigoZepeda/gobmx")

p_load( "dplyr", "ggplot2",  "readxl", "tidyverse",
        "data.table", "lubridate","gobmx", "sjmisc",
        "fuzzyjoin","extrafont",   "rgdal","leaflet","plotly", "rmarkdown")

df_inventario <-  read.csv("inventario_prueva.csv", 
                           encoding = "UTF-8")

```




Panorama de acciones implementadas por la CDMX y gobiernos locales  
===============================================================================






## 1. Intrumentos por su naturaleza a nivel Ciudad de México y gobiernos locales 


\n

```{r clean, include=FALSE, warning=FALSE, error=FALSE, message=FALSE}


alcaldia1 <- c("Álvaro Obregón", "Azcapotzalco", "Benito Juárez",  "Coyoacán" ,
               "Cuajimalpa", "Cuauhtémoc",  "Gustavo A. Madero", "Iztacalco",
              "Iztapalapa","Magdalena Contreras","Miguel Hidalgo", "Milpa Alta",         
              "Tláhuac","Tlalpan" , "Venustiano Carranza", "Xochimilco")

                
                                                                                 
            
#Variable nivel_gob <- CDMX
data_respuesta <- df_inventario %>% 
                  filter(version!="Pasada" ) %>% 
                  mutate(nivel_gob=if_else( !(unidad_responsable  %in% alcaldia1),
                                            "CDMX",
                                            unidad_responsable ),
                         fecha_publicacion_gaceta=format(as.Date(fecha_publicacion_gaceta,format = "%d/%m/%Y"), "%Y-%m-%d"))



data_respuesta <- data_respuesta %>% 
                  filter(fecha_publicacion_gaceta> "2020-03-17" )%>% 
                  mutate(corte_publicación=case_when(
                         (fecha_publicacion_gaceta >"2020-03-17") & (fecha_publicacion_gaceta <"2020-05-31")~"JNSD",
                         fecha_publicacion_gaceta >"2020-05-31" ~"No-JNSD")) 



```



<br />


\n
```{r plot1,   echo=FALSE, warning=FALSE, message=FALSE }

pal   <- (gobmx_palette("CDMX2", n = 8, type =  "continuous"))


data_respuesta<-
  data_respuesta %>% 
  filter(n_instrumento!='embarazos' & n_instrumento!='otro') %>% 
  mutate(n_instrumento=case_when(
         n_instrumento=="asistencia social"~ 'Asistencia social',
         n_instrumento=="mercado laboral"~ 'Mercado laboral',
         n_instrumento=="seguridad social"~ 'Seguridad social',
         n_instrumento=="fiscales"~ 'Fiscales y financieras'),
         nivel_gob=factor(nivel_gob, ordered = T))


color1 <- ifelse(unique(data_respuesta$nivel_gob)=='CDMX',"red", "black")

plot_1<- ggplot(  data_respuesta, aes(x = fct_rev(forcats::fct_infreq(nivel_gob)), 
                                      color=n_instrumento,
                                      fill=n_instrumento,
                                      text=paste0("Nombres del programa",nombre_programa_accion_social))) +
  coord_flip() +
  geom_bar(
           width=1,
           color='white',
           size=1
  ) +
  geom_text(aes(label = ..count.., group=nivel_gob), 
            stat = "count",
            color="black",  
             vjust = 0.5, nudge_y = 0.8) +

  
  labs( title= "Acciones en la CDMX y gobiernos locales por la naturaleza del instrumento\n",
    x=NULL,
    y="Número de programas",
    fill=NULL       , caption="Nota: Clasificación con base en metodología del documento Federalismo Covid del LNPP(2020)\nPeríodo de publicación de los programas del 23 de marzo al 31 de diciembre del 2020.\nFuente: Elaboración propia con información del portal de datos abierto de la CDMX."

  ) +
  theme_light()+
  theme(panel.grid.major.x = element_line(color="#dedede", linetype = 'dotted'),
        plot.title = element_text(hjust = 0.5, lineheight = 1, size=16),
        plot.caption = element_text(hjust = 0, size=10),
        legend.position = c("bottom"),
        axis.text.y =element_text(colour=rev(color1)),
        text=element_text(size=16, family="serif"))+
  #text=element_text(size=12, family="sans"))+
  scale_fill_manual(name = "", values = pal)



ggplotly(plot_1, tooltip = c('text'))

```




\n
### Clasifiación de los intrumentos por su naturaleza y corte publicación (Jornanda Nacional de Sana Distancia (JNSD) vs Post-JNSD)  


\n
\n
\n
```{r jnsd_vs_no, echo=FALSE, warning=FALSE, message=FALSE}
plot_2<- ggplot(  data_respuesta, aes(x = fct_rev(forcats::fct_infreq(nivel_gob)), 
                                      color=n_instrumento,
                                      fill=n_instrumento,
                                      text=paste("Nombres del programa:",nombre_programa_accion_social
    ))) +
  coord_flip() +
  geom_bar(
    width=1,
    color='white',
    size=1
  ) +
  geom_text(aes(label = ..count.., group=nivel_gob), 
            stat = "count",
            color="black",  
            vjust = 0.5, nudge_y = 0.8) +
  facet_grid(~corte_publicación)+
  
  
  ggtitle("")+
  labs(
    y="Número de programas",
    x=NULL,
    fill=NULL,
    caption="Nota: Clasificación con base en metodología del documento Federalismo Covid del LNPP(2020)\nJornada Nacional de Sana Distancia (JNSD) es el período del 23 de marzo al 30 de mayo de 2020,\n y el período posterior es del 1 de junio a diciembre de 2020.\nFuente: Elaboración propia con información del portal de datos abierto de la CDMX."
  ) +
  theme_light()+
  theme(panel.grid.major.x = element_line(color="#dedede", linetype = 'dotted'),
        plot.title = element_text(hjust = 0.5, lineheight = 1, size=16),
        plot.caption = element_text(hjust = 0, size=10),
        legend.position = c("bottom"),
        axis.text.y =element_text(colour=rev(color1)),
        text=element_text(size=16, family="serif"))+
  #text=element_text(size=12, family="sans"))+
  scale_fill_manual(name = "", values = pal)

ggplotly(plot_2, tooltip = c('text'))


```



Nota: Clasificación con base en metodología del documento Federalismo Covid del LNPP(2020). Jornada Nacional de Sana Distancia (JNSD) es el período del 23 de marzo al 30 de mayo de 2020, y el período posterior es del 1 de junio a diciembre de 2020. Fuente: Elaboración propia con información del portal de datos abierto de la CDMX


### Tipo de instrumentos en CDMX y alcaldías




```{r tipo_cdmx, eval=FALSE, echo=FALSE, warning=FALSE, message=FALSE, error=FALSE }

  b_data <- data_respuesta %>% 
    filter(n_instrumento!='embarazos' & n_instrumento!='otro') %>% 
    mutate(tipo_apoyo=case_when(
      tipo_apoyo_unidad  %in% c('Apoyo económico o servicios', 'Servicios' ,  'Servicio' ,'Varios') ~ 'Otros',
      tipo_apoyo_unidad  == 'Apoyo económico' ~ 'Apoyo económico',
      tipo_apoyo_unidad  %in%  c('Apoyo en especie', 'Vales', 'Apoyo económico o en especie') ~ 'Apoyo en especie',
      is.na(tipo_apoyo_unidad )~ 'Otros'),
      nivel_gob=factor(nivel_gob, ordered = T)) 

  
 plot_3 <- b_data %>% 
             ggplot(aes(x=fct_infreq(n_instrumento), y=1, fill=tipo_apoyo, text=paste("Nombres del programa:", nombre_programa_accion_social))) +
             geom_bar(size=1,
                      width=.6, height=2, stat="identity", alpha=2)+
             ggtitle("Instrumentos del gobierno de la CDMX por su naturaleza y tipo  3*\n")+
            labs( x=NULL,
           y=NULL,
           fill=NULL) +

          theme_light()+
           theme_light()+
  theme(panel.grid.major.x = element_line(color="#dedede", linetype = 'dotted'),
        plot.title = element_text(hjust = 0.5, lineheight = 1, size=14),
        plot.caption = element_text(hjust = 0, size=10),
        legend.position = c("bottom"),
        axis.text.y =element_text(colour=rev(color1)),
        text=element_text(size=14, family="serif"))+
  scale_fill_manual(name = "", values = pal)
 
plot_3 



```







```{r tipo_alcaldia, echo=FALSE, out.width="85%", warning=FALSE, error=FALSE}
 b_data<-
    data_respuesta %>% 
    filter(n_instrumento!='embarazos' & n_instrumento!='otro') %>% 
    mutate(tipo_apoyo=case_when(
      tipo_apoyo_unidad  %in% c('Apoyo económico o servicios', 'Servicios' ,  'Servicio' ,'Varios') ~ 'Otros',
      tipo_apoyo_unidad  == 'Apoyo económico' ~ 'Apoyo económico',
      tipo_apoyo_unidad  %in%  c('Apoyo en especie', 'Vales', 'Apoyo económico o en especie') ~ 'Apoyo en especie',
       is.na(tipo_apoyo_unidad )~ 'Otros'),
      nivel_gob=factor(nivel_gob, ordered = T)) 

  plot_4<-    ggplot(b_data, aes(x=fct_rev(forcats::fct_infreq(n_instrumento)) ,1, fill=tipo_apoyo,
                                 text=paste("Nombres del programa:",nombre_programa_accion_social)))  +
    geom_bar(size=1,width=1,stat="identity",  color='white')+
    facet_wrap(~nivel_gob, nrow=5, ncol=4)+
    labs( title= "Programas por tipo y naturaleza del instrumento en cada alcaldía de la CDMX 3*\n",
      x=NULL,
      y="Número de programas",
      fill=NULL
      #caption="Nota: Clasificación con base en metodología del documento Federalismo Covid del LNPP(2020)\nPeríodo de publicación de los programas del 23 de marzo al 31 de diciembre del 2020.\nFuente: Elaboración propia con información del portal de datos abierto de la CDMX."
      
    ) +
      coord_flip()+
    theme_light()+
    theme(panel.grid.major.x = element_line(color="#dedede", linetype = 'dotted'),
         plot.title = element_text(hjust = 0.5, lineheight = 1, size=14),
         plot.caption = element_text(hjust = 0),
         legend.position = c("bottom"),
         axis.text.y =element_text(colour=rev(color1)),
         text=element_text(size=14, family="serif"))+
    scale_fill_manual(name = "", values = pal)
  
 

  
ggplotly(plot_4, tooltip = c('text'))





```






##  2. Presupuesto   






```{r data_pres, echo=FALSE, out.width="85%", warning=FALSE, message=FALSE, error=FALSE}
library(scales)


data_plot7 <- data_respuesta %>% 
  # select(nivel_gob, n_instrumento,presupuesto_mxn) %>% 
  filter(nivel_gob!='CDMX') %>% 
  group_by(nivel_gob) %>% 
  summarise(n= (sum(presupuesto_mxn)),  .groups = "keep") 

data_plot7$n <- as.numeric(gsub(",","",as.character(data_plot7$n)))

data_plot7[ ,"El presupuesto ($) fue de"] <-(format(data_plot7$n, big.mark=",", nsmall = 0))

data_plot7$label <- paste(data_plot7$nivel_gob, data_plot7$`Presupuesto ($)`, sep = "\n")




```



<br />


\n


```{r presupuesto, echo=FALSE, out.width="85%", warning=FALSE, error=FALSE, message=FALSE}




pal1   <- rev(gobmx_palette("CDMX2", n =3, type =  "continuous"))


t <- list(family = "sans serif", size=16, color = 'black')

tree <- plot_ly(
  data_plot7,
  labels = ~nivel_gob ,
  parents = NA,
  values = ~ n,
  type = 'treemap',
  hovertemplate = "El presupuesto fue de: $%{value}<extra></extra>") %>% 
  layout(title = "Distribución del presupuesto total por alcaldía \n",
         colorway = pal,  font = t)
tree



```

?rpubsUpload


### Distribución del presupuesto por tipo de apoyo  y naturaleza 



```{r  plot_5, echo=FALSE, out.width="85%", warning=FALSE, warning=FALSE, message=FALSE}

  
  
df_cdmx <- data_respuesta %>% 
           select(nivel_gob, n_instrumento,presupuesto_mxn) %>% 
           group_by(nivel_gob,n_instrumento) %>%
           summarise(n= sum(presupuesto_mxn)) %>% 
           mutate(percentage=round(n/sum(n)*100,2)) %>% 
           ungroup()
  


colorcdmx <- ifelse(df_cdmx$nivel_gob == "CDMX", "red", "black")

plot_5 <- df_cdmx  %>%  
  ggplot(aes(x= fct_rev(fct_infreq(nivel_gob)), y=(percentage ), fill = n_instrumento, 
             text=paste(percentage,"%")))+
  geom_bar(position = "fill", 
           stat = "identity",
           width=.8,alpha=.80)+
  #geom_text(aes(label=paste(percentage,"%")), position=position_fill(vjust=0.5), color="grey", size=4.5, alpha=.9)+
    theme_minimal()+
  labs(title="Distribución del presupuesto asignado a los programas por naturaleza del instrumento \n",
    x=NULL,
    y=NULL,
    fill=NULL,
    caption="Nota: Clasificación con base en metodología del documento Federalismo Covid del LNPP(2020)\nPeríodo de publicación de los programas del 23 de marzo al 31 de diciembre del 2020.\nFuente: Elaboración propia con información del portal de datos abierto de la CDMX."
    
  ) +
  theme_light()+
  theme(panel.grid.major.x = element_line(color="#dedede", linetype = 'dotted'),
          plot.title = element_text(hjust = 0, lineheight = 1, size=16),
          plot.caption = element_text(hjust = 0, size=12),
         legend.position = c("bottom"),
          text=element_text(size=16, family="serif"))+
  scale_fill_manual(name = "", values = pal)+
  coord_flip()


ggplotly(plot_5, tooltip = c('text'))




```
Nota: Clasificación con base en metodología del documento Federalismo Covid del LNPP(2020). Período de publicación de los programas del 23 de marzo al 31 de diciembre del 2020. Fuente: Elaboración propia con información del portal de datos abierto de la CDMX.











```{r,  plot_6,  echo=FALSE, out.width="85%", warning=FALSE, error=FALSE,  message=FALSE}

#PLOT6



data_plot6 <- b_data %>% 
 # select(nivel_gob, n_instrumento,presupuesto_mxn) %>% 
  group_by(nivel_gob, tipo_apoyo) %>%
  summarise(n= sum(presupuesto_mxn)) %>% 
  mutate(percentage=round(n/sum(n)*100,2)) %>% 
  ungroup()



colorcdmx <- ifelse(df_cdmx$nivel_gob == "CDMX", "red", "black")

plot_6 <- data_plot6  %>%  
  ggplot(aes(x= (fct_infreq(nivel_gob)), y=(percentage ), fill = tipo_apoyo,
             text=paste(percentage,"%")))+
  geom_bar(position = "fill", 
           stat = "identity",
           width=.8,alpha=.80)+
  #geom_text(aes(label=paste(percentage,"%")), position=position_fill(vjust=0.5), color="grey", size=4.5, alpha=.9)+
  theme_minimal()+
  labs(title="Distribución del presupuesto por tipo de apoyo \n",
       x=NULL,
       y=NULL,
       fill=NULL,
       caption="Nota: En otros tipos de apoyo se incluyen terapias, cursos y apoyo para abortar, etc.\nPeríodo de publicación de los programas del 23 de marzo al 31 de diciembre del 2020.\nFuente: Elaboración propia con información del portal de datos abierto de la CDMX."
       
  ) +
theme_light()+
  theme(panel.grid.major.x = element_line(color="#dedede", linetype = 'dotted'),
          plot.title = element_text(hjust = 0, lineheight = 1, size=16),
          plot.caption = element_text(hjust = 0, size=12),
         legend.position = c("bottom"),
          text=element_text(size=16, family="serif"))+
  scale_fill_manual(name = "", values = pal)+
  coord_flip()


ggplotly(plot_6, tooltip = c('text'))
```
Nota: En otros tipos de apoyo se incluyen terapias, cursos y apoyo para abortar, etc. Período de publicación de los programas del 23 de marzo al 31 de diciembre del 2020. Fuente: Elaboración propia con información del portal de datos abierto de la CDMX





##  3. Beneficiarios 

En esta sección mostramos los beneficarios de los programas de financiamiento a microempresarios, seguro de desempleo y apoyo económico 
a personas que ejercen el comercio en vía pública.


```{r    base_mapa, echo=FALSE, out.width="85%", include = FALSE, warning=FALSE, error=FALSE,  message=FALSE}
library(rgdal)

map_cdmx_info <- rgdal:: readOGR("map_cdmx_info.shp")
 map_cdmx_info@data <-  map_cdmx_info@data %>%
  mutate(Alcaldia= case_when(
    nomgeo == "lvaro Obregn"  ~"Álvaro Obregón",
    nomgeo == "Xochimilco"    ~  "Xochimilco",
    nomgeo == "Azcapotzalco"  ~  "Azcapotzalco",
    nomgeo==  "Benito Jurez"  ~  "Benito Juárez",
    nomgeo==   "Coyoacn"       ~  "Coyoacán",
    nomgeo== "Cuajimalpa de Morelos" ~  "Cuajimalpa de Morelos",
    nomgeo== "Cuauhtmoc" ~  "Cuauhtémoc",
    nomgeo== "Gustavo A. Madero" ~   "Gustavo A. Madero",
    nomgeo==  "Iztacalco"  ~  "Iztacalco",
    nomgeo== "Iztapalapa"  ~  "Iztapalapa",
    nomgeo== "La Magdalena Contreras" ~  "La Magdalena Contreras",
    nomgeo== "Miguel Hidalgo" ~  "Miguel Hidalgo",
    nomgeo== "Milpa Alta" ~  "Milpa Alta",
    nomgeo==  "Tlhuac"    ~  "Tláhuac",
    nomgeo==  "Tlalpan"  ~  "Tlalpan",
    nomgeo== "Venustiano Carranza"  ~  "Venustiano Carranza")) %>% 
           mutate(id1=ifelse(id==0, 16, id))

```

### Beneficiarios del programa  de financiamiento a microempresarios




```{r    map_1, echo=FALSE, out.width="85%", warning=FALSE, error=FALSE,  message=FALSE}
cortess  <- c(0.5, 1,3,5,10,13)


textoss <- paste(
  "Alcaldía : ",map_cdmx_info$Alcaldia,"<br/>",
  "Número de beneficiarios: ",  map_cdmx_info$bnfcrsm, "<br/>",
    "Tasa de beneficiarios por cada mil habitantes: " , map_cdmx_info$Tsdbnfm,2 ) %>%
  lapply(htmltools::HTML)

color<-  colorBin(palette = "BuPu", domain=map_cdmx_info$Tsdbnfm , na.color="transparent",bins=cortess)

leaflet(data=map_cdmx_info) %>%  addTiles()%>% 
  addPolygons(label = ~textoss,
              
              weight = 2,
  opacity = 1,
  color = "black",
  dashArray = "3",
  
  
              fillColor = color(map_cdmx_info$Tsdbnfm),
              fillOpacity=0.7) %>%
  
 addLegend(pal = color, values = ~map_cdmx_info$Tsdbnfm, opacity = 0.7,
           title = "Tasa de beneficiarios",
          position = "bottomright") %>% 
addProviderTiles("Esri.WorldGrayCanvas")



```






### Beneficiarios del programa de apoyo a comerciantes que ejercen en la vía pública


```{r    map_2, echo=FALSE, out.width="85%", warning=FALSE, error=FALSE,  message=FALSE}
class_of_country <- cut(as.numeric(map_cdmx_info$Tdbpdaac), 2)



cortess  <- c(0.1 , .5, 0.7, 1)


textoss <- paste(
  "Alcaldía : ",map_cdmx_info$Alcaldia,"<br/>",
  "Número de beneficiarios: ",  map_cdmx_info$bdaacelvp, "<br/>",
    "Tasa de beneficiarios por cada mil habitantes: " , map_cdmx_info$Tdbpdaac,2 ) %>%
  lapply(htmltools::HTML)

color<-  colorBin(palette = "RdPu", domain=map_cdmx_info$Tdbpdaac , na.color="transparent",bins=cortess)

leaflet(data=map_cdmx_info) %>%  addTiles()%>% 
  addPolygons(label = ~textoss,
              
              weight = 2,
  opacity = 1,
  color = "black",
  dashArray = "3",
  
  
              fillColor = color(map_cdmx_info$Tdbpdaac),
              fillOpacity=0.7) %>%
  
 addLegend(pal = color, values = ~map_cdmx_info$Tdbpdaac, opacity = 0.7,
           title = "Tasa de beneficiarios",
          position = "bottomright") %>% 
addProviderTiles("Esri.WorldGrayCanvas")


```



### Beneficiarios del programa de seguro de desempleo 

```{r    map_3, echo=FALSE, out.width="85%", warning=FALSE, error=FALSE,  message=FALSE}
class_of_country <- cut(as.numeric(map_cdmx_info$Tdbdsdd), 2)



cortess  <- c(0.1 , .5, 0.7, 1)


textoss <- paste(
  "Alcaldía : ",map_cdmx_info$Alcaldia,"<br/>",
  "Número de beneficiarios: ",  map_cdmx_info$bnfdsdd, "<br/>",
    "Tasa de beneficiarios por cada mil habitantes: " , map_cdmx_info$Tdbdsdd,2 ) %>%
  lapply(htmltools::HTML)

color<-  colorBin(palette = "PuRd", domain=map_cdmx_info$Tdbdsdd , na.color="transparent",bins=cortess)

leaflet(data=map_cdmx_info) %>%  addTiles()%>% 
  addPolygons(label = ~textoss,
              
              weight = 2,
  opacity = 1,
  color = "black",
  dashArray = "3",
  
  
              fillColor = color(map_cdmx_info$Tdbdsdd),
              fillOpacity=0.7) %>%
  
addLegend(pal = color, values = ~map_cdmx_info$Tdbdsdd, opacity = 0.7,
           title = "Tasa de beneficiarios",
          position = "bottomright") %>% 
addProviderTiles("Esri.WorldGrayCanvas")


```
